臺灣高等法院刑事判決　　　　　　 99年度上更(一)字第559號
上　訴　人
即　被　告　鍾慶騰
選任辯護人　黃勝文律師
　　　　　　周逸濱律師
上列上訴人因毒品危害防制條例案件，不服臺灣板橋地方法院97
年度訴字第2794號，中華民國97年12月12日第一審判決（起訴案
號：臺灣板橋地方法院檢察署97年度偵字第12983號），本院判
決後，經最高法院第一次發回更審，本院判決如下：
    主  文
原判決關於販賣第一級毒品既遂部分撤銷。
鍾慶騰販賣第一級毒品，累犯，處有期徒刑拾捌年，販賣第一級
毒品所得財物現金新臺幣玖仟元沒收，如全部或一部不能沒收時
，以其財產抵償之；扣案之第一級毒品海洛因貳包（共淨重拾
陸點捌陸公克）沒收銷燬之；扣案包裝上開海洛因之包裝塑袋貳
個、SONY-ERICSSON 牌行動電話壹支（含0000000000
號SIM卡壹枚）沒收。
    事  實
一、鍾慶騰前曾因違反肅清煙毒條例、麻醉藥品管理條例、偽造
    文書等案件，各經法院判處有期徒刑3年6月、8月、6月、6
    月確定，嗣於民國96年7月13日執行完畢。猶不知悔悟，明
    知海洛因係毒品危害防制條例所列之第一級毒品，不得非法
    販賣，竟基於販賣第一級毒品海洛因以營利之犯意，於不詳
    時、地，向真實姓名年籍不詳綽號「阿龍」之成年男子，購
    入第一級毒品海洛因後，以其所有之0000000000號SONY-ERI
    CSSO N牌行動電話1支為聯絡工具，於97年4月18日下午1時1
    分許，以上開行動電話與持用0000000000號行動電話之林博
    森聯繫後，於同日下午1時14分許，在臺北縣板橋市○○路
    372巷口，以新臺幣（下同）9000元之價格，販賣第一級毒
    品海洛因2包（共淨重1.76公克）予林博森。旋為警於同日
    下午1時25分許，在上址查獲林博森，並扣得前揭海洛因2包
    ，再經警於同日下午3時15分許，在臺北縣板橋市○○路236
    巷前查獲鍾慶騰，並扣得鍾慶騰所有供預備販賣用之第一級
    毒品海洛因2包（共淨重36.86公克）及上開SONY-ERICSSON
    牌行動電話1支（含0000000000號門號卡1枚）。
二、案經臺北縣政府警察局送請臺灣板橋地方法院檢察署檢察官
    偵查起訴。
    理  由
壹、證據能力部分：
一、上訴人即被告鍾慶騰及其辯護人於本院準備程序時主張證人
    林博森警詢及偵訊筆錄、顧容甄警詢筆錄均無證據能力。經
    查：
  (一)林博森部分：
    1.97年4月19日偵訊筆錄：按證人、鑑定人依法應具結而未
      具結者，其證言或鑑定意見，不得作為證據，刑事訴訟法
      第158條之3定有明文。上開所謂具結係指證人以文書保證
      其所陳述之事實為真實而言，乃證言真實性之程序擔保。
      命證人具結，應依刑事訴訟法第187條至第189條規定之程
      序為之。其中刑事訴訟法第187條規定「證人具結前，應
      告以具結之義務及偽證之處罰。對於不令具結之證人，應
      告以當據實陳述，不得匿、飾、增、減。」、第189條第2
      項「結文應命證人朗讀；證人不能朗讀者，應命書記官朗
      讀，於必要時並說明其意義。」之規定，主要在於使證人
      瞭解結文之涵義，以提高證人之警覺，俾求證言之真確。
      證人能識文字者，原則上使其自行朗讀；其不能自行朗讀
      者，始命書記官朗讀，經朗讀後認為證人尚有不能明瞭者
      ，應加以說明結文之意義並記明筆錄，然後再依同條第3
      項之規定，命證人於結文內簽名、蓋章或按指印，以明責
      任。倘法院或檢察官於命證人具結時，未依上開規定命證
      人或書記官朗讀結文，即命證人於結文內簽名、蓋章或按
      指印，此朗讀結文程序之欠缺，是否導致不生具結之效力
      ，因而影響於證人供述證據之證據能力，於我國係採具結
      文書認定證人是否具結而應負偽證罪之責，自應以證人是
      否確已明白、認知結文之意義而簽名、蓋章或按指印為判
      斷基準。如證人已明白結文之真實意思，應認證人已具結
      ；反之，則不生具結之效力。未經合法具結所為之證言，
      既不得作為證據，自不因嗣於審判中對證人踐行詰問程序
      ，使原不得作為證據之未經合法具結所為證言，因而取得
      證據能力(最高法院98年度台上字第1960號判決參照)。本
      件據林博森97年4月19日偵訊筆錄所載，檢察官雖有諭知
      ：具結之義務及偽證之處罰，並告知證人因陳述致自己或
      與其有刑事訴訟法第180條關係之人受刑事追訴或處罰者
      得拒絕證言，另命證人具結等語，並有結文乙紙附於該筆
      錄之後(見偵查卷第86至87、89頁)。另據本院勘驗上開偵
      訊錄音，經勘驗結果為「檢察官：那因為這是毒品案件，
      如果你覺得有可能因為你的供述遭受刑事追訴的話，你可
      以拒絕陳述，知道嗎？講實話就好了...（法警當庭交付
      結文給被告簽名）」（見本院卷第78頁），可知本件承辦
      檢察官確實未依規定命林博森朗讀結文，也未命書記官朗
      讀，而檢察官僅直接告知被告得拒絕陳述及應據實陳述，
      然檢察官並未告知相關偽證罪之處罰，顯違反上開刑事訴
      訟法第187條、189條之規定，林博森上開偵訊之證言即欠
      缺程序方面之法定要件，而難認為係合法之證據資料。縱
      原審法院再次傳喚林博森到場命其具結陳述，其所欠缺之
      法定條件，仍不能視為已補正。是林博森於檢察官訊問時
      所為之陳述，未經合法具結，依法無證據能力。
    2.警詢陳述：按被告以外之人於檢察事務官、司法警察官或
      司法警察調查所為之陳述，與審判中不符時，其先前之陳
      述具有較可信之特別情況，且為證明犯罪事實存否所必要
      者，得為證據，刑事訴訟法第159條之2定有明文。是依該
      條規定，被告以外之人於檢察事務官、司法警察（官）調
      查時所為之陳述，屬傳聞證據，依同法第159條規定，本
      無證據能力，必具備「可信性」及「必要性」二要件，始
      例外得適用上開第159條之2規定，認有證據能力，採為證
      據。其中所謂「較有可信之特別情況」，係屬「信用性」
      之證據能力要件，而非「憑信性」之證據證明力，法院自
      應比較其前後陳述當時之原因、過程、內容、功能等外在
      環境加以觀察，以判斷先前之陳述，是否出於「真意」之
      供述、有無違法取供等，其信用性獲得確定保障之特別情
      況。而所稱「為證明犯罪事實存否所必要者」，係指就具
      體個案案情及相關卷證判斷，為發現實質真實目的，認為
      除該項審判外之陳述外，已無從再就同一供述者，取得與
      其上開審判外陳述之相同供述內容，倘以其他證據代替，
      亦無從達到同一目的之情形而言（最高法院95年度臺上字
      第4414號、96年度臺上字第4365號判決參照）。經查：
      (1)林博森警詢時供稱：上揭海洛因2 包係向被告購買等情
        ，核與其於原審及本院審理時所稱：沒有向被告買海洛
        因等語（見原審卷第159頁、本院卷第108頁反面），已
        不相符。然據本院於100年11月30日勘驗林博森警詢光
        碟後，可認其當時神色自若，回答流暢，未發現有嗜睡
        、神情異常情形，有本院勘驗筆錄附卷可查（見本院卷
        第134頁），雖辯護人又以當時林博森毒癮發作，精神
        不濟及從勘驗結果發現林博森時而變換姿勢，時而有把
        手與頭靠在一起，應係強打精神在應訊等語置辯，惟經
        本院於100年12月1日審理中當庭再勘驗警詢光碟（見本
        院卷第145頁），其結果大致與上開勘驗筆錄相同，並
        未發現林博森有毒癮發作、精神不濟之情形，林博森於
        應訊時之肢體動作應屬正常舒展身體之姿勢，應非精神
        不濟之況狀。辯護人復再辯稱：林博森係遭警察利誘而
        配合為證述，故林博森均係覆述警員所問云云，惟觀其
        警詢過程：（警：你跟鴨仔買幾次？）4、5次；（警：
        買多少？）買3000元；（警：在土城中央路與裕民街口
        那，是間隔3、4天嗎？）是隔2、3天；（警：警方扣押
        毒品是不是你向鴨仔買的？是喔！）嗯（見本院卷第13
        2頁反面、第133頁），而警詢末段警員亦向林博森稱：
        因為你都老實講跟誰買的，我希望開庭時不要跟他對質
        ，好不好！害怕會報復！你要自己講啦！等語（見本院
        卷第134頁）。綜觀本院勘驗筆錄內容，可知林博森仍
        有據實回答警員所問，至末段林博森複述警詢內容，乃
        係警員要求林博森勿支吾其詞，要親自陳述明確，並無
        利誘或脅迫之情形，故其上開警詢筆錄在有錄音錄影情
        形下製作完成，警員取得林博森證述過程，應有值得信
        賴合法之外觀，其證述出於「任意性」應堪認定，是其
        警詢所述具有可信之特別情況，辯護人上揭主張，無足
        採信。
      (2)另林博森於原審及本院審理時均否認有向被告購買海洛
        因等情，觀其警詢時關於以何方式與被告聯繫見面及向
        被告購買海洛因之時間、地點、金額等事項均有較詳細
        之陳述，故本院已無從再取得攸關被告犯罪之林博森相
        同供述內容，故為證明被告犯罪事實存否所必要，依前
        開法條意旨，自有證據能力。
  (二)顧容甄於警詢陳述部分：顧容甄於警詢時證稱知悉男友林博
    森向被告購毒等語（見偵卷第25頁），其復於本院卻翻異其
    詞謂：我和林博森不是去買毒品，是去還錢等語（見本院卷
    第111頁反面），顯見其警詢與審判中證述已有不符，然其
    警詢時不僅與林博森隔離詢問，應未知林博森供述內容，且
    其與被告不熟而未曾交談，然其警詢所述竟與林博森大致相
    同，再參本院於100年11月30日勘驗顧容甄警詢光碟（見本
    院卷第137頁反面），警員曾對顧容甄表示：有時候你要自
    己講喔！而顧容甄答稱：好等語（見本院卷第134頁反面）
    ，細觀顧容甄警詢時之精神狀況為：反應自然，回答雖小聲
    但未發現其有嗜睡、神情異常情狀，堪認其陳述應係出於自
    由意志，復據顧容甄於本院證述：警詢時未遭強暴脅迫，係
    據實陳述等語（見偵卷第112頁正反面），足證警詢未有利
    誘、強暴、脅迫等情，該程序有合法信賴外觀，具可信之特
    別情況，且顧容甄於本院中否認知悉被告販毒，故為證明被
    告犯罪事實之存否所必要，爰依刑事訴訟法第159條之2規定
    ，認其警詢所述具有證據能力。
二、次按國家基於犯罪偵查之目的，對被告或犯罪嫌疑人進行通
    訊監察，乃係以監控與過濾受監察人通訊內容之方式，蒐集
    對其有關之紀錄，並將該紀錄予以查扣，作為認定犯罪與否
    之證據，屬於刑事訴訟上強制處分之一種，而監聽係通訊保
    障及監察法（下稱通保法）第13條第1項所定通訊監察方法
    之一，司法警察機關依法定程序執行監聽取得之錄音，係以
    錄音設備之機械作用，真實保存當時通訊之內容，如通訊一
    方為受監察人，司法警察在監聽中蒐集所得之通訊者對話，
    若其通話本身即係被告進行犯罪中構成犯罪事實之部分內容
    ，則依前開說明，自與所謂「審判外之陳述」無涉，應不受
    傳聞法則之規範，當然具有證據能力。至司法警察依據監聽
    錄音結果予以翻譯而製作之監聽譯文，屬於文書證據之一種
    ，於被告或訴訟關係人對其譯文之真實性發生爭執或有所懷
    疑時，法院固應依刑事訴訟法第165條之1第2項規定，以適
    當之設備，顯示該監聽錄音帶之聲音，以踐行調查證據之程
    序，俾確認該錄音聲音是否為通訊者本人及其內容與監聽譯
    文之記載是否相符；或傳喚該通訊者；或依其他法定程序，
    為證據調查。倘被告或訴訟關係人對該通訊監察譯文之真實
    性並不爭執，即無勘驗辨認其錄音聲音之調查必要性，法院
    於審判期日如已踐行提示監聽譯文供當事人辨認或告以要旨
    ，使其表示意見等程序並為辯論者，其所為之訴訟程序即無
    不合（最高法院97年度台上字第5940號判決意旨可參）。查
    被告與林博森間行動電話通訊監察譯文，係司法警察依原審
    法院核發之通訊監察書依法為通訊監察所取得，有97年3月2
    1日97聲監字第000319號通訊監察書及電話附表可憑（見偵
    卷第57、58頁），且檢察官、被告及辯護人對該譯文內容均
    表示無意見，是此依法定程序取得之監聽內容，自有證據能
    力。至通訊監察譯文備註欄所載內容，為員警自行註記，應
    無證據能力。
三、另以下所引非供述證據，並無證據顯示係實施刑事訴訟程序
    之公務員違背法定程序所取得之證據，亦無刑事訴訟法第15
    9條之4之顯有不可信之情況與不得作為證據之情形，自有證
    據能力。
貳、實體部分：
一、訊據被告矢口否認有上揭犯行，辯稱：伊沒有販賣海洛因，
    是林博森欠他人錢，伊幫林博森清償，林博森當日是要還伊
    錢，林博森為求女友顧容甄不遭警方移送，始在警詢中配合
    警方指述伊販賣海洛因，且通訊監察譯文及林博森證述，均
    不能證明伊有賣海洛因給林博森，當時林博森只是將9,000
    元的欠款償還給伊而已云云。經查：
  (一)本件業據林博森及顧容甄於警詢時證稱甚詳（警詢陳述內容
    ，以本院於100年11月30日勘驗林博森及顧容甄警詢光碟之
    結果為據《見本院卷第132至137頁》），分述如下：
    1.林博森警詢時稱：（警：為何今天被警方逮捕到大隊來？
      ）身上有毒品。（警：是不是你剛買的）和朋友買的。（
      警：從右褲袋自己拿出來的，是不是這樣？）是。（警：
      海洛因兩小包怎麼來的，哪個朋友，叫他什麼？）鴨仔。
      （警：是我在被警方查獲前，向一位綽號鴨仔的朋友購買
      。是不是這樣？）嗯。（警：你跟鴨仔買幾次？）四五次
      。（警：第五次？）第5次就是今天。（警：晚上還是早
      上？白天。我們交易的時間均是在晚上，只有今天是在白
      天。）（警：警方扣押毒品是不是你向鴨仔買的？是喔！
      ）嗯。（警：是喔！查獲前我不知他真實姓名，但同樣今
      天被警方查獲，帶回辦公室，經我當面指認就是…叫什麼
      名字？年籍？）（警拿資料給林博森看）鍾慶騰，53年6
      月30日生。（警：如何聯絡？你用哪支電話打？）用電話
      0000000000，他是0000000000等語（見本院卷第132頁反
      面至133頁反面）。
    2.顧容甄於警詢時稱：（警：在什麼時間地點為警查獲？）
      97年4月18日下午1點多…在玫瑰公園。（警：公園的地址
      是板橋市重路372號巷口那邊，現在跟你講喔，啊還有你
      的男朋友林博森嘛！）（警：你們到現場做什麼事情？）
      我和他要購買毒品。（警：是你嗎？我們要購買毒品才跟
      藥頭約在那邊，是不是這樣？）對。（警：藥頭叫什麼名
      字？怎麼連絡？）叫鴨董。都是男朋友連絡。（警：現場
      如何查獲？扣哪些物品？）兩包0.9海洛因。（警：扣押
      兩包毒品是誰的？）鴨董。（警：是我男朋友林博森剛從
      鴨董那購買來的是不是？）是。（警：你跟鴨董買多少錢
      ？）9000。（警：警方扣押的毒品是不是向鴨董購買的？
      ）對。（警：你跟你男朋友林博森出去向鴨董購買毒品時
      間地點？重量？價錢？）都是在那公園。（警：都是向同
      一個人鴨董購買的是不是？）對。（警：交易是晚上還是
      白天？）以前是晚上，今天是白天。（警：警方今天在…
      請你當面指認帶回來當中有無認識綽號鴨董男子？）有。
      （警：是哪一個？他坐在哪裡？）對面等語（見本院卷第
      134頁反面至136頁）。
    3.互核林博森、顧容甄上開警詢陳述內容大致相符，二人均
      指稱97年4月18日13時25分許，在板橋市○○路372巷口，
      有以9000元代價向被告購買海洛因2包，完成交易後就被
      警方查獲。
  (二)另被告使用之0000000000號行動電話與林博森使用之000000
    0000號行動電話，於97年4 月18日13時1 分58秒有如下之通
    話：「A （指被告）：喂」、「B （指林博森）：董仔我過
    去找你」、「A ：你要拿錢過來嗎」、「B ：嗯」、「A ：
    拿多少」、「B ：一樣」、「A ：那你現在馬上過來，有馬
    上過來嗎」、「B ：有」、「A ：你過來中正路」、「B ：
    好」，嗣於同日13時14分4 秒亦有如下之通話：「A ：喂」
    、「B ：喂董仔我到了」、「A ：好」，此有卷附通訊監察
    譯文可稽（見偵卷第71頁），觀該通訊監察譯文之內容確係
    被告與林博森間之對話，為被告所自承，且林博森於原審亦
    為相同之證述（見原審卷第156頁），雖上開通訊監察譯文
    內容並未明確顯示林博森與被告電話邀約之目的係為購買毒
    品，惟查林博森身上有扣案之第一級毒品海洛因2包（共淨
    重1.76公克，確含海洛因成分，有法務部調查局濫用藥物實
    驗室97年5月15日調科壹字第09723024450號鑑定書可佐，見
    偵卷第109頁）及被告身上查扣預備供販賣用之第一級毒品
    海洛因2包（共淨重36.86公克，確含海洛因成分，有法務部
    調查局濫用藥物實驗室97年5月15日調科壹字第09723024530
    號鑑定書可佐，見偵卷第108頁）足資佐證，復核監察譯文
    時間與林博森、顧容甄警詢所述交易時間相同，堪認林博森
    與被告間係以「還錢」作為購買毒品代號，故辯護人主張本
    案僅憑林博森指述及監察譯文內容不足認定被告犯行云云，
    即非可採。
  (三)至林博森於原審審理時所證稱：當時係還錢給被告，伊女友
    顧容甄也被抓，伊告訴警察毒品是在伊身上查獲，與顧容甄
    沒有關係，後來伊和警察談條件，警察說如果伊咬被告，就
    放顧容甄回去，所以伊做筆錄時有照做，但警察還是沒有放
    顧容甄回去，仍移送並採尿。事實上是伊先前向錢莊借錢，
    借了5萬元，先扣7000元，後來沒錢還，和錢莊溝通好分期
    償還，每期9000元，已經還了三期，連被查獲當天是第三期
    ，97年4月18日被查獲前一星期多前還一次，後面還兩次的
    間隔較短，大概只有幾天，還差錢莊16000元，錢莊一直向
    伊要錢。偵查中是因為心想警詢筆錄已經做那樣了，所以照
    著警詢筆錄說，伊還告訴檢察官說不要再傳伊開庭，伊怕碰
    到被告，因為伊向檢察官指稱毒品是被告賣給伊的，怕遭到
    報復等情（見原審卷第157、160、161、169頁）；復於本院
    證稱：被告幫我出來說話，伊跟被告說只還43000元，分5次
    還等語（見本院卷第10 8至109頁）。經查：
    1.據本院於100年7月12日準備程序中勘驗林博森97年4月19
      日偵訊陳述，勘驗結果發現林博森向檢察官稱：被告要我
      跟他拿毒品時，在電話中要講還錢及被告有叫我翻供，希
      望不要與被告同庭等語（見本院卷第78頁正、反面，林博
      森此次偵訊陳述雖無證據能力，然仍可作為彈劾證據），
      且林博森於97年4月19日結束偵訊迄原審於97年10月21日
      傳喚其到庭證述，歷經數月，其審判中證詞不免有遭污染
      之虞。
    2.再參林博森於原審所證：伊是用電話在第一次分期還款前
      和被告約定分期還款的方式，旋即又稱被告拿錢給伊時就
      說有錢就一次還，沒錢就分期還，一期是10000元，一期
      隔一星期或十天等語（見原審卷第169頁），復證稱：同
      前偵卷內第66頁至71頁所示0000000000號電話與被告通訊
      譯文，確為伊與被告之對話，然依該譯文所示，97年4月
      15日22時27 分39秒林博森稱：「喂董仔我過去找你喔」
      、「好、董仔我還你二期喔」（見偵卷第66頁）、97年4
      月16日19時17分09 秒林博森稱：「喂董仔」、「我過去
      找你喔」，被告答稱：「你過去中正路」，林博森稱：「
      好」（見偵卷第68頁），97年4月17日18時59分14秒林博
      森稱：「喂董仔我等一下過去找你」，被告稱：「喂你這
      次要還多少」，林博森答稱「二期、還你二期」（見偵卷
      第70頁），97年4月18日13時01 分58秒林博森稱：「董仔
      我過去找你」，被告稱：「你要拿錢過來嗎」，林博森稱
      ：「嗯」，被告稱：「拿多少」、證人稱：「一樣」（見
      偵卷第71頁）等情，顯示林博森4月15日還二期，17日還
      二期，18日被告問林博森拿多少還，林博森答一樣，意指
      二期，故林博森為交付被告金錢而連續數日見面，且交付
      金額期數已達「六期」，然林博森於原審陳稱「還錢莊三
      期，餘16000元」，嗣於本院審理時卻稱「伊跟被告說已
      還43000元，分5次」，不僅有還款期數之嚴重矛盾，究應
      清償被告多少債務亦有前後不一；再參林博森於本院陳稱
      ：還被告錢並無清償證明，且僅認識被告兩三個月，平常
      未往來，感情沒有很好，僅係普通朋友等語（見本院卷第
      109頁正反面），被告與林博森僅認識兩三個月，期間亦
      無往來，卻在本案案發日之前三日有密切通聯記錄，倘謂
      此係被告基於友情而借貸林博森5萬元所呈現出之聯絡頻
      繁狀態，似與常情相違，雖辯護人再辯稱上開譯文無足證
      明被告與林博森確有見面還款乙節云云，惟以電話相約見
      面後，嗣無取消約會之通聯記錄，衡以常情，顯認辯護人
      所執，並不可採，而被告以林博森原審及本院證述為上開
      辯解，自屬以借貸方式掩蓋販毒交易犯行，委無足採。
  3.再者，林博森雖稱：警員有以不移送顧容甄作為誣指被告之
    條件乙節，然林博森既自承：知道警員當時有對顧容甄進行
    採尿，且伊在被移送地檢署時，看到顧容甄仍在警局，並未
    被釋放，心情不高興等情（見原審卷第157頁），其應可在
    偵訊時主動向檢察官表明有受警方利誘誣指被告情節，然卻
    反表示被告有要求伊翻供等情，益徵上揭林博森於原審及本
    院所證，均係迴護被告之詞，無從為對有利被告之認定，被
    告所辯自不可採。。
  (四)本案被告雖否認有販賣第一級毒品海洛因予林博森之犯行，
    惟販賣甲基安非他命屬政府嚴懲之重罪，倘非有利可圖，一
    般人絕無平白甘冒被重罰高度風險而為該買賣行為，除有事
    證足認係按同一價格轉讓確未牟利外，販入價格低於出售價
    格，而有從中賺取買賣差價牟利之意圖及事實，始符合論理
    及社會通常經驗法則之判斷。是被告販賣海洛因予林博森，
    有從中賺取差價牟利之營利意圖，已屬灼然。綜上所述，被
    告犯行事證明確，應依法論科。
二、按行為後法律有變更者，適用行為時之法律。但行為後之法
    律有利於行為人者，適用最有利於行為人之法律，刑法第2
    條第1 項定有明文，此條規定乃與刑法第1 條罪刑法定主義
    契合，而貫徹法律禁止溯及既往原則，係規範行為後法律變
    更所生新舊法律比較適用之準據法。本件被告行為後，毒品
    危害防制條例第4條第1項業於98年5月20日修正公布，並自
    公布後六個月施行，修正前原規定：「製造、運輸、販賣第
    一級毒品者，處死刑或無期徒刑；處無期徒刑者，得併科新
    臺幣一千萬元以下罰金。」修正後則規定：「製造、運輸、
    販賣第1級毒品者，處死刑或無期徒刑；處無期徒刑者，得
    併科新臺幣二千萬元以下罰金。」比較修正前後規定，修正
    前之規定較有利於被告，應適用修正前毒品危害防制條例之
    規定。
三、查「海洛因（Heroin)」為毒品危害防制條例第2條第2項第
    1 款所列之第一級毒品，核被告所為，係犯修正前毒品危害
    防制條例第4條第1項之販賣第一級毒品罪。被告在販賣前持
    有第一級毒品之低度行為，為販賣之高度行為所吸收，不另
    論罪。被告另有事實欄所述論罪科刑及刑之執行，有本院被
    告前案紀錄表存卷為憑，其於前案有期徒刑執行完畢後，5
    年內故意再犯本件有期徒刑以上之罪，為累犯，應依刑法第
    47條第1項規定加重其刑（死刑、無期徒刑部分，不得加重
    ）。末按販賣第一級毒品罪之法定刑為「死刑或無期徒刑；
    處無期徒刑者，得併科新台幣1千萬元以下罰金」，然同為
    販賣第一級毒品之人，其原因動機不一，犯罪情節未必盡同
    ，或有大盤毒梟者，亦有中、小盤之分，甚或僅止於吸毒者
    友儕間為求互通有無之有償轉讓者亦有之，其販賣行為所造
    成危害社會之程度自屬有異，法律科處此類犯罪，所設之法
    定最低本刑卻同為「無期徒刑，得併科新臺幣1千萬元以下
    罰金」不可謂不重。於此情形，倘依其情狀處以有期徒刑，
    即足以懲儆，並可達防衛社會之目的者，自非不可依客觀之
    犯行與主觀之惡性二者加以考量其情狀，是否有可憫恕之處
    ，適用刑法第59條之規定酌量減輕其刑，期使個案裁判之量
    刑，能斟酌至當，符合比例原則。被告販賣海洛因之次數僅
    有1次，且販賣所得僅為9000元，數量非鉅，衡情，惡性尚
    非重大不赦，若依法定本刑科處最輕本刑無期徒刑，猶嫌過
    重，實屬情輕法重，在客觀上足以引起一般之同情，尚有憫
    恕之處，本院認處以有期徒刑，即可達防衛社會之目的，爰
    依刑法第59條之規定酌量減輕其刑，並先加重後減輕之。
四、原審對被告論罪科刑，固非無據。惟查，被告身上所查扣之
    第一級毒品海洛因2包（共淨重36.86公克）係違禁物，且重
    量顯逾一般人通常情形下施用毒品所需持有數量，難認與本
    件販賣毒品犯行無關，原判決未予宣告沒收銷燬之；另毒品
    危害防制條例第4條第1項業於98年5月20日修正公布並於公
    佈後6月施行，原審未及比較比較新舊法，均有未洽。被告
    就此部分提起上訴，否認犯罪，雖無理由，惟原判決既有上
    開可議，自應由本院就此部分撤銷改判。爰審酌被告前有槍
    砲、煙毒、偽文、毒品等多項前科，並曾因施用毒品經送觀
    察、勒戒、強制戒治，明知毒品對人體身心健康危害之烈，
    竟為販賣毒品犯行，嚴重戕害他人身心，擴大毒品危害範圍
    ，犯後仍飾詞否認犯罪，態度不佳等一切情狀，量處如主文
    第2項所示之刑示懲。本件被告販賣第一級毒品所得為9000
    元，應依毒品危害防制條例第19條第1項之規定宣告沒收，
    如全部或一部不能沒收時，以被告之財產抵償之；扣案海洛
    因2包（共淨重36. 86公克），係查獲之毒品，不問屬於犯
    人與否，均應依毒品危害防制條例第18條第1項前段規定宣
    告沒收銷燬之。又扣案之SONY- ERICSSON牌行動電話1支（
    含0000000 000號門號卡），為被告所有之物，業據其於原
    審及本院審理時供明在卷，併同扣案包裝上開海洛因之塑膠
    袋2個，亦係被告所有，供毒品包裝用以防止毒品海洛因裸
    露、逸出及潮濕，便於分裝、攜帶、販賣毒品所用，屬供本
    件販賣第一級毒品所用之物，均應依毒品危害防制條例第19
    條第1項規定宣告沒收；至查扣被告身上現金120萬元，據被
    告稱係其欲買車輛使用（見偵卷第16頁），而無證據證明係
    販賣毒品所得；而在人林博森身上扣得第一級毒品海洛因2
    包（共淨重1.76公克），已歸林博森所有，即與本件被告販
    賣第一級毒品無關，爰不為沒收之諭知，附此指明。
據上論斷，應依刑事訴訟法第369條第1項前段、第364條、第299
條第1項前段，修正前毒品危害防制條例第4條第1項、第18條第1
項前段、第19條第1項，刑法第11條前段、第47條第1項、第59條
，判決如主文。
本案經檢察官王全成到庭執行職務。
中    華    民    國   100    年    12    月    22    日
                  刑事第十庭  審判長法  官  李麗玲
                                    法  官  張江澤
                                    法  官  陳明珠
以上正本證明與原本無異。
如不服本判決，應於收受送達後10日內向本院提出上訴書狀，其
未敘述上訴之理由者並得於提起上訴後10日內向本院補提理由書
（均須按他造當事人之人數附繕本）「切勿逕送上級法院」。
                                    書記官  張郁琳
中    華    民    國   100    年    12    月    22    日
附錄：本案論罪科刑法條全文
修正前毒品危害防制條例第4條
製造、運輸、販賣第一級毒品者，處死刑或無期徒刑；處無期徒
刑者，得併科新臺幣一千萬元以下罰金。
製造、運輸、販賣第二級毒品者，處無期徒刑或七年以上有期徒
刑，得併科新臺幣七百萬元以下罰金。
製造、運輸、販賣第三級毒品者，處五年以上有期徒刑，得併科
新臺幣五百萬元以下罰金。
製造、運輸、販賣第四級毒品者，處三年以上十年以下有期徒刑
，得併科新臺幣三百萬元以下罰金。
製造、運輸、販賣專供製造或施用毒品之器具者，處一年以上七
年以下有期徒刑，得併科新臺幣一百萬元以下罰金。
前五項之未遂犯罰之。
毒品危害防制條例第18條
查獲之第一、二級毒品及專供製造或施用第一、二級毒品之器具
，不問屬於犯人與否，均沒收銷燬之；查獲之第三、四級毒品及
製造或施用毒品之器具，無正當理由而擅自持有者，均沒入銷燬
之。但合於醫藥、研究或訓練之用者，得不予銷燬。
前項合於醫藥、研究或訓練用毒品或器具之管理辦法，由法務部
會同行政院衛生署定之。
毒品危害防制條例第19條
犯第四條至第九條、第十二條、第十三條或第十四條第一項、第
二項之罪者，其供犯罪所用或因犯罪所得之財物，均沒收之，如
全部或一部不能沒收時，追徵其價額或以其財產抵償之。
為保全前項價額之追徵或以財產抵償，得於必要範圍內扣押其財
產。
犯第四條之罪所使用之水、陸、空交通工具沒收之。